【裁判字號】    99,上易,178
【裁判日期】    990803
【裁判案由】    損害賠償
【裁判全文】
臺灣高等法院臺中分院民事判決         99年度上易字第178號
上  訴  人  甲○○
上  訴  人  乙○○
上列當事人間損害賠償事件，兩造對於中華民國99年 1月13日台
灣台中地方法院98年度訴字第 918號第一審判決各自提起上訴，
本院於99年 7月20日言詞辯論終結，判決如下：
    主  文
兩造上訴均駁回。
第二審訴訟費用由上訴人各自負擔。
    事實及理由
一、上訴人甲○○主張乙○○於民國96年3月6日上午11時許及下
    午1時許，在台中縣潭子鄉○○路 ○段153號矽品精密科技股
    份有限公司（以下簡稱矽品公司）中山廠Ａ棟4樓5處10部上
    片站烤箱區門口旁之不特定人得以共見共聞處，以「神經病
    」、「被強姦」（台語）等語辱罵伊；又於同年月9日上午8
    時50分至9時10分許，5次在上述地址4樓5處10部桿線站底部
    置空盒區處之不特定人得以共見共聞處，以同上話語辱罵伊
    。乙○○辱罵伊，致伊遭他人強制性交一事曝光及名譽遭受
    貶損，乙○○之上揭行為不法侵害伊之名譽及隱私，令伊精
    神上承受難以言喻之痛苦，爰依民法第184條第1項前段、第
    195條第1項之規定，請求乙○○賠償非財產上之損害，並聲
    明求為判決：(一)乙○○應給付甲○○新台幣（下同） 120萬
    元及自98年4月1日聲請補充訴之追加擴張追增加金額狀繕本
    送達翌日起至清償日止按年息5%計算之利息。(二)願供擔保聲
    請宣告假執行。
二、上訴人乙○○則辯稱：伊僅曾於96年3月6日下午3時、5時、
     6時50分許在矽品公司中山廠內罵過甲○○，該部分所涉民
    事侵權行為，業經台灣台中地方法法院以97年度訴字第1145
    號判決確定，否認有本件辱罵甲○○之侵權行為。伊於台灣
    台中地方法院檢察署96年度偵字第9891號案件偵查時雖承認
    96年3月9日有罵甲○○，但那是因為甲○○把不同天的事情
    告在一起，伊搞不清楚才說有罵，當時伊要承認的是96年 3
    月6日下午罵甲○○的事等語。並聲明求為判決:(一)駁回甲○
    ○之訴及假執行之聲請。(二)如受不利判決願供擔保免為假執
    行。
三、原審斟酌兩造辯論意旨，判准乙○○應給付甲○○10萬元及
    自98年5月16日起至清償日止按年息5﹪計算之法定利息。兩
    造對原判決不服，各自對原判決提起上訴。
  (一)甲○○上訴意旨略以：
    96年3月9日上午8時50分至9時10分許，乙○○先後多次出言
    辱罵誹謗伊，重複不間斷、蓄意侵害伊名譽權及隱私權，情
    節惡劣嚴重，原審只判決乙○○賠償10萬元及法定利息，顯
    然過輕。並聲明求為判決：1.原判決除確定部分外，於第二
    項請求之範圍內廢棄。2.廢棄部分，乙○○應再給付20萬元
    ，及自98年5月16日起至清償日止，按年息百分之5計算之利
    息。3.第一、二審訴訟費用由乙○○負擔。答辯聲明為：駁
    回乙○○之上訴。
  (二)乙○○上訴意旨略以：
  1.甲○○主張其分別於96年 3月6日、9日遭受伊言詞辱罵，惟
    被甲○○遲至98年 5月16日始起訴，請求損害賠償，顯逾侵
    權行為損害賠償請求權兩年之時效，甲○○已不得向伊主張
    損害賠償請求權。
  2.伊於台中地方法院檢察署偵查程序中所為坦承之真意實係指
    96年3月6日之行為，非指同年月9日之行為。
  3.本案事實與上開97年度訴字第1145號判決所認定之事實乃屬
    同一，故本案事實為前案判決既判力所及；甲○○於上開97
    年度訴字第1145號判決已獲判賠償30萬元，今甲○○復以同
    一事件中之他部分行為事實提起本件侵權行為損害賠償，企
    圖將同一侵權行為事件割裂行使權利，牟取獲利。甲○○提
    起本件訴訟，並不合法。
  4.伊擔任工廠作業員，月薪僅 2萬元，其前案判決賠償之數額
    已遠超過上訴人年薪，原審判決無視於本案事實應為前案判
    決既判力所及，再判以10萬元損害賠償，前後兩案賠償金額
    總計達40萬元，將近上訴人兩年年薪總額，實屬過高，實難
    謂合理，請求予以酌減。並聲明求為判決：1.原判決不利於
    乙○○之部分廢棄。2.廢棄部分，甲○○在第一審之訴及假
    執行之聲請均駁回。3.第一、二審訴訟費用由甲○○負擔。
    答辯聲明為：駁回甲○○之上訴。
四、甲○○主張乙○○於上揭時、地以「神經病」、「被強姦」
    等語辱罵甲○○之事實，俱為乙○○所否認，並以前詞置辯
    。經查：
  (一)按因侵權行為所生之損害賠償請求權，自請求權人知有損害
    及賠償義務人時起，二年間不行使而消滅，民法第197條第1
    項前段定有明文。本件甲○○於98年3月4日具狀向台灣台中
    地方法院主張其於96年 3月6日、9日遭乙○○言詞辱罵，其
    人格權受有損害，因而提起本件訴訟，有起訴狀附卷可稽（
    見台灣台中地方法院豐原簡易庭98年度豐簡字第147、148號
    卷），是甲○○對乙○○之侵權行為損害賠償請求權尚未罹
    於兩年時效，乙○○抗辯甲○○遲至96年 5月16日始提起訴
    訟，其請求權已罹於時效云云，顯然有所誤解，此部分之抗
    辯並不可採，合先敘明。
  (二)本件甲○○主張除上開97年度訴字第1145號確定判決所確認
    之侵權行為之外，乙○○另於96年3月6日上午及下午 1時許
    辱罵甲○○乙節，無非以證人陳明偉事後於96年11月18、29
    日告訴甲○○，乙○○以上揭台語罵甲○○，並要甲○○去
    告乙○○等情為其主要依據。惟查證人陳明偉於原審到庭證
    稱：「（法官問：96年3月6日工廠內，有無聽到兩造發生爭
    執，情形為何？）詳細時間我不太記得了，當天下午接近傍
    晚時，甲○○有跑到我們的辦公室，與乙○○兩人互相爭吵
    ，當時兩造互罵，我當時在工作，並沒有注意聽乙○○罵甲
    ○○什麼。我當天只有聽到這次兩造爭吵，其他時間並沒有
    聽到。」（詳見原審卷第二宗第 195頁左），且查甲○○前
    於原審法院97年度訴字第1145號即曾起訴主張乙○○故意於
    民國96年3月6日下午3時許，在台中縣潭子鄉○○路○段153
    號之矽品公司中山廠Ａ棟 4樓上片站作業區之不特定人得以
    共見共聞處所，以「神經病」、「被強姦」等語重複辱罵甲
    ○○約3至5分鐘；於同日下午 5時許，又以上揭言語辱罵甲
    ○○約1至2分鐘；復於同日下午 6時50分許，再以上揭言語
    辱罵甲○○約10分鐘，致甲○○遭他人強制性交一事曝光及
    名譽受有貶損，侵害甲○○之名譽及隱私，此經台灣台中地
    方法院以97年度訴字第1145號判准乙○○應給付甲○○30萬
    元及法定利息確定。核陳明偉上開證詞係稱聽聞兩造於96年
    3月6日傍晚時間發生爭執而有互罵之行為，與上開97年度訴
    字第1145號所認定之侵權行為發生時點相近，因此陳明偉上
    開證詞所稱之兩造爭執事件應係指上開97年度訴字第1145號
    所認定之侵權行為事實。且證人陳明偉稱其他時間並無聽聞
    乙○○有辱罵甲○○之行為，因此證人陳明偉上開證詞實無
    足證明乙○○另於96年3月6日上午及下午 1時有許辱罵甲○
    ○之行為，甲○○復未能提出其他事證證明乙○○於96年 3
    月6日上午及下午1時許有辱罵甲○○之行為，是甲○○主張
    乙○○有此侵權行為既未能舉證屬實，即無從認為真正。
  (三)甲○○另主張乙○○於96年3月9日上午8時50分至9時10分許
    辱罵甲○○等事實，業據乙○○在台灣台中地方法院檢察署
    96年度他字第976號妨害名譽案件偵查中，於96年4月12日當
    庭承認，並當庭向甲○○道歉後，甲○○當庭撤回告訴而獲
    不起訴處分，已據原審法院調取上開偵查案卷查無誤，乙○
    ○雖辯稱係誤認甲○○所申告之日期而為承認，惟當日距事
    件發生僅 1個月餘，乙○○之記憶應仍清晰，且當時甲○○
    尚未針對乙○○於96年3月6日下午辱罵甲○○之事提出刑事
    告訴，即當時乙○○僅就96年3月9日之行為被訴，應無誤認
    之可能，乙○○既於檢察官偵查時當庭承認有辱罵甲○○並
    向甲○○道歉，自足認甲○○主張乙○○有此部分辱罵甲○
    ○之行為，堪信為真正。
四、按因故意或過失不法侵害他人之權利者，負損害賠償責任；
    復按不法侵害他人之身體、健康、名譽、自由、信用、隱私
    、貞操，或不法侵害其他人格法益而情節重大者，被害人雖
    非財產上之損害，亦得請求賠償相當之金額。民法第 184條
    第 1項前段及第195條第1項分別定有明文。本件乙○○於上
    開時地，出言辱罵「神經病」、「被強姦」之方式，在不特
    定多數人得共見共聞之場所，對甲○○予以侮辱，及傳述甲
    ○○遭強姦之與公共利益無關言詞，而毀損甲○○名譽，足
    認乙○○之上開故意侵權行為，已致甲○○之聲譽、社會一
    般評價受有貶損，並致甲○○之隱私無端公諸於眾，乙○○
    所為顯已侵害甲○○之名譽權及隱私權。是甲○○依第 195
    條第 1項之規定，請求乙○○賠償非財產上之損害，即屬有
    據。
五、次按慰撫金之酌給標準與財產上損害之計算不同，然非不可
    斟酌雙方身分資力與加害程度，及其他各種情形核定相當之
    數額，最高法院51年度台上字第 223號判例意旨可供參照。
    經查甲○○為高中畢業，擔任工廠作業員，年收入約36萬元
    ；乙○○為專科畢業、擔任工廠作業員，月薪約 2萬元，且
    乙○○前已在檢察官偵查時當庭向甲○○道歉，經甲○○接
    受而當庭撤回告訴，則甲○○心理所受痛苦，已獲相當程度
    之平復，原審斟酌兩造之身分、地位、資力等一切情狀，及
    甲○○因本件遭妨害名譽及隱私之情節暨其所受痛苦程度，
    認甲○○請求乙○○賠償精神上慰撫金以10萬元為適當逾此
    金額，則屬過高，不應准許。原審前開認定尚屬公允，應予
    以維持。甲○○主張原審判准之金額過低；乙○○則主張原
    審判准之金額過高，均不可採。
六、從而，甲○○依民法第184條第1項前段及第195條第1項之規
    定訴請乙○○賠償10萬元及自聲請補充訴之追加擴張追增加
    金額狀繕本送達翌日即98年 5月16日起至清償日止，按年息
    5%計算之利息，洵屬正當，應予准許。甲○○逾此數額之請
    求，則屬無據，應予駁回。原審就甲○○之請求有理由部分
    ，為乙○○敗訴之判決，並依職權及乙○○之聲請分別為供
    擔保准、免假執行之宣告，另就超過該應准許之範圍，為甲
    ○○敗訴之判決，並駁回其假執行之聲請，經核於法洵無違
    誤。兩造上訴意旨各自指摘原判決就其不利部分不當，求予
    廢棄改判，均為無理由，應予駁回。
七、本件事證已臻明確，兩造其餘攻擊、防禦方法，與判決結果
    不生影響，爰不一一論述。
八、據上論結，本件兩造上訴均為無理由，依民事訴訟法第 449
    條第1項、第78條，判決如主文。
中    華    民    國    99    年    8     月    3     日
              民事第三庭    審判長法  官  陳照德
                                  法  官  曾謀貴
                                  法  官  李平勳
正本係照原本作成。
不得上訴。
                                  書記官  江丞晏
中    華    民    國    99    年    8     月    3     日

司法院資訊處製作；財團法人民間司法改革基金會備份。
